【裁判字號】    90,訴,1470
【裁判日期】    920902
【裁判案由】    毒品危害防制條例
【裁判全文】
臺灣板橋地方法院刑事判決                          九十年度訴字第一四七號
    公  訴  人  臺灣板橋地方法院檢察署檢察官
    被      告  乙○○
    選任辯護人  賴玉梅律師
                林正隆律師
                黃紀錄律師
右列被告因違反毒品危害防制條例案件，經檢察官提起公訴（九十年度偵字第三六
九號、第六七三一號），本院判決如左：
    主  文
乙○○販賣第二級毒品，處有期徒刑捌年。扣案之安非他命貳拾壹包（淨重共計伍佰
捌拾伍點公克，驗餘淨重為伍佰捌拾肆點玖陸公克）沒收銷燬之；分裝袋柒拾伍
個沒收。
其餘被訴意圖販賣而持有第一級毒品部分無罪。
    事  實
一、乙○○（施用第一、二級毒品部分，業經本院分別判處有期徒刑十月、七月，應
    執行有期徒刑一年三月確定），於民國九十年四月一日下午四時許，在臺北市○
    ○○路○段惠陽超市附近，基於營利之意圖，經由不詳真實姓名綽號「阿龍」之
    男子介紹，向不詳真實姓名綽號「兄仔」之成年男子以不詳金額販入安非他命二
    十一包（淨重共計五百八十五．三三公克），伺機出售，然未及賣出，即於同日
    下午七時許，在臺北縣樹林市○○路三四一之三號為警查獲，並在其身上扣得安
    非他命一小包（淨重四．二公克）、海洛因一小包（淨重．二公克），及在其
    所駕駛之Ｕ四－一九一七號自小客車上扣得第一級毒品海洛因三包（連同上開海
    洛因一小包共計淨重六二．一三公克）、第二級毒品安非他命二十包（連同上開
    安非他命一小包共計淨重五百八十五．三三公克，驗餘淨重共計五百八十四．九
    六公克）、其所有備供販賣所用之分裝袋七十五個及及其所有供施用毒品所用之
    注射針筒一支、摻食器一支、安非他命殘渣袋一個。
二、案經臺北縣政府警察局（即改制前之臺北縣警察局）板橋分局報告臺灣板橋地方
    法院檢察署檢察官偵查起訴。
    理  由
一、訊據被告乙○○在本院審理時固坦承前開扣案物品均係屬其所有，惟矢口否認有
    何違反毒品危害防制條例之犯行，辯稱：於九十年四月一日被查獲之海洛因、安
    非他命是伊在當天下午四時許，在台北市○○○路○段惠陽超市附近，向綽號「
    阿龍」介紹之不詳姓名之成年男子購買，伊係以十萬元購買被查扣之海洛因，已
    施用一次，而伊係以二十萬元購買被查扣之安非他命，前開毒品均是伊自己要吸
    用的，伊係受僱於遠房叔叔所開設之樊德公司，公司是專門承包拆除違規行業的
    工作，一天薪資約一千七百元，好一點則有三千元，有工作才有錢拿，伊每天都
    有施用毒品海洛因、安非他命，一天施用海洛因五、六次，總重量約零點五公克
    ，一天施用安非他命之總量約三、四公克，一萬元的量大約可使用約一星期云云
    。然查：被告為警查獲時所扣得之白色結晶物二十一包經鑑驗結果確屬安非他命
    無訛，淨重共計五百八十五．三三公克，驗餘淨重為五百八十四．九六公克，且
    經抽測其中六包平均純度高達百分之九十八，此有內政部警政署刑事警察局九十
    年五月二十八日刑鑑字第四六四九五號鑑驗通知書一紙附卷可查。而被告雖供承
    其係以二十萬元購入前開被查扣之安非他命云云，惟依其所述經精算其所購得之
    安非他命每公克僅約三百四十一．七元，參諸一般販毒者購入毒品之大盤價約為
    二公斤九十二萬元（參諸臺灣板橋地方法院檢察署檢察官九十年度偵字第五三五
    五號起訴書），則平均每公克尚需四百六十元，而被告所購買之數量尚不及販毒
    大盤商之百分之三十，何以買價遠低於該大盤商，是被告所購入之安非他命應不
    只花費二十萬元，再參以被告供稱其一天薪資約一千七百元，好一點則有三千元
    ，有工作才有錢拿等語，且其於該日同時尚購入十萬元之海洛因，則依其資力，
    如何能信其購買如此龐大數量之安非他命僅為屯積以供日後吸食之用，況依其所
    辯一天施用安非他命之總量為三、四公克云云，則如其每日均依此數量施用，其
    前開所扣得之安非他命亦可供其施用約五個月，而按諸相關文獻記載正常人之安
    非他命與海洛因之最低致死劑量皆為二百毫克，一天內若單次使用超過此劑量即
    有致命之可能性，數小時內大量施用於體內可產生累積現象而導致中毒或死亡，
    有行政院衛生署管制藥品管理局八十八年十月十九日管檢字第八一一七號函在
    卷可查，且被告同時又施用有海洛因及安非他命，則在性命無虞之狀況下，其所
    購得之安非他命可供其施用之時間長達約十個月，然如為警查獲，損失不貲，尚
    難認符合任何經濟效益，是被告辯稱其前開所扣得之安非他命僅為供其自身施用
    云云，要與常理有違，不足採信。且按，販賣安非他命係違法行為，非可公然為
    之，亦無公定之價格，不論任何包裝，均可任意分裝增減分量，而每次買賣之價
    量，亦可能隨時依雙方間之關係深淺、資力、需求量及對行情之認知、來源是否
    充裕、查緝是否嚴緊，購買者被查獲時供述購買對象之可能性風險之評估等，因
    而異其標準，並機動調整，非可一概而論，販賣之利得除經坦承犯行或價量俱臻
    明確外，委難察得實情，販賣之人從價差或量差中牟利方式雖異，其意圖營利之
    非法販賣行為則一；查本件被告自警詢時至偵審中均矢口否認有販賣犯行，致無
    法查得販賣之實際利得，惟被告一次購入如此大量之安非他命既難認僅供本身吸
    食所用，則其亦當無可能甘冒重典而按購入價格轉售而毫無利得，足見其有營利
    之意圖，灼然明甚。此外，復有分裝袋七十五個扣案足資佐證。綜上所述，本件
    事證明確，被告前開所辯，顯係事後圖卸刑責之飾詞，委不足採，其販賣第二級
    毒品安非他命之犯行堪以認定，應予依法論科。
二、按毒品危害防制條例第四條第二項之販賣第二級毒品罪，不以販入之後復行賣出
    為要件；祇須以營利為目的，販入或賣出，有一於此，即已成立。而同條例第五
    條第二項之意圖販賣而持有第二級毒品罪，係指基於販賣以外之其他原因而持有
    ，嗣始起意售賣者而言。因此行為人持有第二級毒品，有以主觀上營利售賣意圖
    而販入第二級毒品，其雖未及賣出，仍應論以販賣第二級毒品罪既遂罪責；或非
    以營利售賣意圖而販入，或因其他原因而持有第二級毒品罪，嗣起意圖利售賣，
    著手於販賣行為未及賣出，即應成立販賣第二級毒品未遂罪責；如非以營利售賣
    意圖而販入，或因其他原因而持有，嗣起意圖利售賣，尚未著手於賣出行為，始
    成立意圖販賣而持有第二級毒品罪責（最高法院九十年度台上字第二四六號判
    決意旨可資參照）。核被告所為，係犯毒品危害防制條例第四條第二項之販賣第
    二級毒品罪，其持有毒品之低度行為，應為販賣毒品之高度行為所吸收，不另論
    罪。而被告持有第二級毒品之數量高達五百八十五．三三公克，堪認其主觀上係
    以營利販賣意圖而販入第二級毒品，其雖未及賣出，仍應論以販賣第二級毒品罪
    既遂罪責，是公訴人認被告所為係犯同條例第五條第二項之罪，起訴法條，容有
    未洽，應予變更。爰審酌被告之品性、犯罪之動機、目的、手段、所扣得安非他
    命之數量、時間、對社會治安所造成之戕害重大暨犯罪後未坦承犯行等一切情狀
    ，量處如主文所示之刑，以示懲儆。又扣案安非他命二十一包（淨重共計五百八
    十五．三三公克，驗餘淨重為五百八十四．九六公克），係被告所有，已如前述
    ，且係查獲之毒品，爰依毒品危害防制條例第十八條第一項前段規定予以宣告沒
    收銷燬之；再扣案之分裝袋七十五個，被告雖辯稱係其購入時所附贈云云，惟參
    諸前開說明，堪認係屬被告所有備供販賣安非他命所用之物，爰依刑法第三十八
    條第一項第二款之規定併予宣告沒收之。再其餘扣案之海洛因一小包及三大包（
    共計淨重六二．一三公克）雖係屬查獲之毒品，而被告所有之注射針筒一支、摻
    食器一支、安非他命殘渣袋一個，亦均係屬供被告施用毒品所用，惟上開扣案物
    既與其本件非法販賣安非他命之犯行無關，自毋庸在本案宣告沒收，附此敘明。
三、公訴意旨另以：被告乙○○基於販賣之意圖，於民國九十年二月八日二十一時許
    在台北縣板橋市○○路○段一二六號持有第一級毒品海洛因十四包（共重三十一
    點二九公克）為警查獲，並扣得上開毒品及生理食鹽水一瓶、注射針筒一支及贓
    款二萬零七百元；又被告乙○○於同年四月一日十九時許，在台北縣樹林市○○
    路三四一之三號前，再因基於販賣之意圖而持有毒品，並為警當場查獲，扣得安
    非他命一小包（淨重四．二公克）、海洛因一小包（淨重．二公克），及在其
    所駕駛之Ｕ四－一九一七號自小客車上扣得第一級毒品海洛因三包（連同上開海
    洛因一小包共計淨重六二．一三公克）、第二級毒品安非他命二十包（連同上開
    安非他命一小包共計淨重五百八十五．三三公克）、其所有備供販賣所用之分裝
    袋七十五個及及其所有供施用毒品所用之、注射針筒一支、摻食器一支、安非他
    命殘渣袋一個。因認被告涉犯毒品危害防制條例第五條第一項之罪嫌云云。按犯
    罪事實應依證據認定之，無證據不得推定其犯罪事實，又不能證明被告犯罪者，
    應諭知無罪之判決，刑事訴訟法第一百五十四條、第三百零一條第一項分別定有
    明文。次按在訴訟上用以證明事實之證據，須於通常一般之人均不致於有所懷疑
    ，而得確信其為真實之程度者，始得據以為有罪之認定，倘其證明尚未達到此一
    程度，而有合理之懷疑性存在，致使無從為有罪之確信時，即應為無罪之判決，
    最高法院七十六年台上字第四九八六號判例意旨可資參照。訊據被告在本院審理
    時辯稱：於九十年二月八日被查獲的海洛因是伊在查獲前幾個星期在台北市○區
    ○○路以七萬元買來的，大約是四、五十公克，那些是伊用剩下的，且當天被查
    獲時伊身上有五萬九千七百元，其中五萬元是伊父親叫伊去向張水源收取的，在
    警局警察有還伊父親三萬九千元，剩下二萬零七百元警察不還給伊，說要留下來
    當買賣所得之贓款，因此還跟警察有爭執，另於九十年四月一日被查扣之海洛因
    是伊以十萬元買來的，全都是伊要供自己吸食所用云云。經查：
  (一)被告先後二次為警查獲所扣得之白色粉末十四包、四包，經鑑驗結果確屬海洛因
    無訛，淨重分別為三十一．二四公克（純度百分之三十九．六三，純質淨重十二
    ．三八公克）、六十二．一三公克（純度百分之四十．九八，純質淨重二十五．
    四六公克），有法務部調查局九十年三月十四日（九）陸（一）九一三六一
    二五號函及九十二年五月七日調科壹字第九二一三九三六號更正函、九
    十年五月一日（九）陸（一）九一六六六五三號函在卷可稽，而被告固不否
    認前開扣案毒品均屬其所有，惟均辯稱係供其自身吸食所用等語，公訴人雖認被
    告被查獲扣案之第一級毒品海洛因超過九十公克，如被告僅係自己施用，何以二
    個月內短期間被查獲二次，且為如此多量之毒品；又扣案物尚有分裝袋高達七十
    五個、注射針筒、摻食器等物，認被告確有販賣之意圖。然被告所持有之第一級
    毒品海洛因係先後二次經警查獲，是上開扣案之海洛因數量實難逕以總量九十餘
    克計算，再參以前開扣案之海洛因純度甚低，是被告在施用時所需用量自需較多
    ，又分裝袋雖扣得有七十五個，然因同時亦扣有大量之安非他命，亦難遽認係要
    供販賣安非他命之用，而其餘扣案物至多亦僅能證明被告確有施用毒品之犯行，
    是其供稱前後二次所查扣之海洛因係要供己吸用等語，尚堪採信。
  (二)又查，公訴人在犯罪事實欄雖記載於九十年二月八日為警查獲時扣得贓款二萬零
    七百元，惟被告在本院審理時矢口否認上開款項係屬販賣毒品所得，而經本院訊
    之偵辦本案之員警即證人庚○○、己○○、戊○○、丙○○均證稱不知上開款項
    係由何名員警扣得，亦不知扣款過程等語，另證人甲○○在本院審理時亦證稱：
    伊當時是里長，是被告的父親要伊過去，伊有看到警察拿一部分的錢還被告，還
    多少錢，伊不知道，是還給被告，被告再拿給他父親。他們之間的對話伊沒有聽
    到。是否這位在庭警員（即庚○○）還錢，伊不記得等語，顯見就上開查扣之款
    項用途確有疑義，是自難僅憑被告在警詢時之自白即遽認上開款項係屬販賣毒品
    所得。
  (三)再查，證人丁○○在警詢時雖證稱：：伊所吸食之海洛因及安非他命係透過朋友
    綽號「連祥」之男子向綽號「阿吉」之男子以每小包一千元之代價購得吸食，經
    伊以電話聯絡上游毒販前來，警方所查獲之乙○○即是伊所說綽號阿吉之男子等
    語，惟嗣在偵查中即翻異前詞，供稱係因警察說伊沒這麼說就要把伊跟他們辦在
    一起等語，其後在本院審理時亦證稱：伊於九十年三、四月時有吸海洛因和安非
    他命，伊是透過連祥買毒品的，他的年籍及聯絡方式伊不清楚，都是他打電話給
    伊的，是連祥跟伊說他跟「阿吉」買來的，阿吉是誰我不清楚，因為被告被抓到
    時有查獲很多東西，警察說如果不說是被告，就要說伊是一起販賣的人，被告是
    因為前一天把充電器放在伊那裡，他打電話說要來拿充電器才被抓到的，警察查
    獲伊後，被告剛好打電話給伊，警察還接過去問他要幹嘛？警察叫伊打電話叫被
    告過來，伊還跟被告說伊和伊女朋友吵架叫他晚一點過來，警察還打了伊一下叫
    伊別亂說話等語，並經具結擔保其證言之真實性，是其在警詢時之證言要難遽予
    採信，況被告究係於何時、地販售多少數量之海洛因及安非他命予丁○○亦均屬
    不明，實難以證人丁○○有瑕疵之指證率予論斷被告涉犯上開罪嫌。
  (四)綜上所述，被告在本院審理時既堅詞否認有販賣第一級毒品海洛因之犯行，況參
    諸前揭九十年度台上字第二四六號判決意旨可知如非以營利售賣意圖而販入，
    或因其他原因而持有，嗣起意圖利售賣，尚未著手於賣出行為，始成立意圖販賣
    而持有毒品罪責，而依前開事證亦難認被告有何販賣之意圖，揆諸首揭說明，公
    訴人認被告涉犯上開罪嫌，稍嫌遽斷。此外，復查無其他積極證據，足資證明被
    告有何意圖販賣而持有第一級毒品海洛因之犯行，是既不能證明被告此部分之犯
    罪，依法自應為被告無罪之諭知。
據上論斷，應依刑事訴訟法第二百九十九條第一項前段、第三百條、第三百零一條第
一項，毒品危害防制條例第四條第二項、第十八條第一項前段，刑法第十一條前段、
第三十八條第一項第二款，判決如主文。
本案經檢察官曾文鐘到庭執行職務
中      華      民      國    九十二    年      九      月      二      日
                                      臺灣板橋地方法院刑事第六庭
                                          法  官  王  士  珮
右正本證明與原本無異。
如不服本判決，應於判決送達後十日內，向本院提出上訴狀。
                              書記官  程  欣  怡
中      華      民      國    九十二    年      九      月      二      日
附錄本件論罪科刑法條全文：
毒品危害防制條例第四條第二項
製造、運輸、販賣第二級毒品者，處無期徒刑或七年以上有期徒刑，得併科新台幣七
百萬元以下罰金。


司法院資訊處製作；財團法人民間司法改革基金會備份。
